臺灣高等法院刑事判決
109年度上訴字第2876號
上  訴  人  
即  被  告  許凱  
000
上列上訴人因偽造文書等案件，不服臺灣新北地方法院109年度
審訴字第530號，中華民國109年4月24日第一審判決（起訴案號
：臺灣新北地方檢察署109年度偵字第1716號、109年度偵字第35
73號；被告於原審準備程序進行中，就被訴事實為有罪之陳述，
經原審告知簡式審判程序意旨，並聽取當事人意見後，原審裁定
依簡式審判程序進行），提起上訴，本院判決如下：
    主  文
上訴駁回。                                             
    理  由
一、依刑事訴訟法第350條、第361條、第362條、第367條規定，
    不服地方法院之第一審判決而上訴者，須提出上訴書狀，並
    應敘明具體理由，為上訴必備之程式；其所提出之書狀未敘
    述上訴理由，或僅曾以言詞陳述上訴理由者，均應於上訴期
    間屆滿後20日內補提理由書於第一審法院。第一審法院經形
    式審查，認逾期未補提上訴理由者，應定期間先命補正；逾
    期未補正者，為上訴不合法律上之程式，應以裁定駁回。倘
    已提出上訴理由，但所提非屬具體理由者，則由第二審法院
    以上訴不合法律上之程式，判決駁回。而所謂具體理由，並
    不以其書狀應引用卷內訴訟資料，具體指摘原審判決不當或
    違法之事實，亦不以於以新事實或新證據為上訴理由時，應
    具體記載足以影響判決結果之情形為必要。但上訴之目的，
    既在請求第二審法院撤銷或變更第一審之判決，所稱「具體
    」，當係抽象、空泛之反面，若僅泛言原判決認事用法不當
    、採證違法或判決不公、量刑過重等空詞，而無實際論述內
    容，即無具體可言。從而，上開法條規定上訴應敘述具體理
    由，係指須就不服判決之理由為具體之敘述而非空泛之指摘
    而言（最高法院106年度第8次刑事庭會議決議參照）。是以
    上訴人之上訴書狀或補提之上訴理由書，雖有敘述上訴理由
    ，惟並未具體敘述第一審判決有何違法、不當情形或上訴理
    由就其所主張第一審判決違法或不當之情形，並未舉出該案
    相關之具體事由足為其理由之所憑，其所為上訴，即不符合
    上訴之法定要件。
二、原判決以上訴人即被告乙○（下稱被告）於警詢、偵查及原
    審審理中均坦承犯行不諱（見偵3573卷第6至7頁、第10至12
    頁、第61至63頁，偵1716卷第8至9頁、第43至45頁，原審卷
    第60頁、第67頁），核與證人即告訴人丙○○於警詢中之證述
    情節相符（見偵3573卷第13至20頁），亦與證人即告訴人甲
    ○○、證人劉婷瑜於警詢中之證述情節大致相符（見偵1716卷
    第11至14頁、第15至17頁）。並有「金巴黎銀樓」之監視器
    錄影畫面翻拍照片34張、丙○○所申辦澳洲銀行金融卡之交易
    明細查詢網頁之翻拍照片3張、信用卡簽帳單照片3張、監視
    器錄影檔光碟1片等（見偵3573卷第21至37頁、第38至40頁
    、證物袋），及「戀金店」之監視器錄影畫面翻拍照片4張
    、「戀金店」訂購單照片1張、甲○○所申辦玉山銀行金融卡
    之交易明細表1紙、監視器錄影檔光碟1片等（見偵1716卷第
    19至20頁、第21頁、證物袋；原審卷第70-3頁）附卷足參。
    又敘明信用卡交易過程，係持卡人向特約商店提示信用卡，
    由持卡人在簽帳單上簽名，確認交易之標的及金額，再由特
    約商店核對該信用卡之有效性及持卡人之身份同一性無訛後
    ，即將該簽帳單送交聯合信用卡處理中心請款轉知發卡機構
    撥款，故認簽帳單同時具有持卡人與特約商店之交易契約書
    ，及持卡人經由聯合信用卡處理中心請求發卡機構撥款之請
    求書或指示文件之性質，且在信用卡簽帳單上偽簽姓名，單
    從形式上觀察，即足以知悉其表示已收受特約商店所交付之
    交易標的物，含有收據之性質，故行為人冒用他人名義於信
    用卡簽帳單上簽名，應構成刑法第210條之偽造私文書罪，
    而行為人在偽造簽帳單之後，持向特約商店行使，自屬行使
    偽造私文書之行為。而認被告竊取丙○○、甲○○信用卡部分，
    均係犯刑法第320條第1項之竊盜罪（共2罪）；就被告盜用
    甲○○信用卡部分，係犯刑法第339條第1項之詐欺取財罪；另
    就被告盜用丙○○信用卡，並冒用其名義於信用卡簽帳單上簽
    名後持向特約商購物之行為，則係犯刑法第216條、第210條
    之行使偽造私文書罪及同法第339條第1項之詐欺取財罪。而
    被告偽造署名之行為係偽造私文書之部分行為，且其偽造私
    文書後復持以行使，應為其行使偽造私文書之高度行為吸收
    ，均不另論罪。又被告各持丙○○之澳洲銀行金融卡、甲○○之
    玉山銀行金融卡數次冒名刷卡購買商品等行為，係各於密切
    之時間、地點，犯罪手法相同，出於同一行為決意，行為之
    獨立性極為薄弱，依一般社會健全觀念，在時間差距上，難
    以強行分開，在刑法評價上，應各視為數個舉動之接續施行
    ，合為包括之一行為予以評價，較為合理，應均屬接續犯。
    至被告接續於「金巴黎銀樓」刷卡消費13,750元、5,570元
    、2,120元，並在信用卡簽帳單上「持卡人簽名欄」偽造「
    誌」署名各1枚（偽造署名共3枚），係以一行為觸犯數罪名
    ，為想像競合，應依刑法第55條之規定，從一重之行使偽造
    私文書罪處斷。另被告所犯上開竊盜罪（2罪）、行使偽造
    私文書罪（1罪）、詐欺取財罪（1罪），犯意各別、行為互
    殊，應予分論併罰。乃以行為人之責任為基礎，審酌被告正
    值青壯，不思以正途獲取所需，恣意以上開方法竊取他人財
    物，復持竊得之金融卡冒名刷卡消費詐取財物，所為顯然欠
    缺尊重他人財產權之法治觀念，自應予非難；惟兼衡被告犯
    後坦承犯行之態度，並參以其素行、犯罪之動機、目的、手
    段、情節、大學肄業之智識程度、家庭經濟狀況勉持、尚有
    未成年子女待其扶養之生活狀況、獲取財物之價值、被害人
    所受損害之程度，及被告犯後迄今尚未能與被害人達成和解
    、賠償損害等一切情狀，分別量處如原判決附表所示之刑，
    並均諭知如易科罰金之折算標準，再就判處拘役、有期徒刑
    部分，各定其應執行拘役30日，及有期徒刑8月，並均諭知
    如易科罰金，各以新臺幣1000元折算1日之折算標準。末敘
    明被告竊得丙○○之藍色皮夾1個、現金300元，購買金戒指之
    盜刷款項21,440元，竊得甲○○之現金200元，及購買金戒指
    之盜刷款項26,400元，均屬被告之犯罪所得，並均尚未實際
    合法發還被害人，亦無刑法第38條之2第2項所定「過苛之虞
    」、「欠缺刑法上之重要性」、「犯罪所得價值低微」或「
    為維持受宣告人生活條件之必要」情形，且因未扣案之犯罪
    所得有全部或一部不能沒收或不宜執行沒收之虞（即有滅失
    、混同或善意第三人取得等情），故依刑法第38條之1第1項
    前段及第3項之規定，分別於被告所犯各該罪主文項下宣告
    沒收，並於全部或一部不能沒收或不宜執行沒收時，追徵其
    價額。至被告於信用卡簽帳單上「持卡人簽名欄」偽簽「誌
    」之署名，共3枚，均係偽造之署押，不問屬於犯人與否，
    依刑法第219條規定，於被告所犯該罪主文項下宣告沒收；
    至該等信用卡簽帳單，既皆已交付前揭特約商店店員收受，
    則該等物均非屬被告所有，依法即不得對該等偽造私文書諭
    知沒收。而未扣案丙○○所有之汽車駕照1張、兆豐國際商業
    銀行金融卡1張、澳洲銀行金融卡1張，及甲○○所有之玉山商
    業銀行金融卡1張，固屬被告竊盜犯行之犯罪所得，惟此等
    物品純屬個人身分證明、信用、資格之用，倘告訴人申請註
    銷、掛失止付並補發新卡片、證件，原卡片、證件即失去功
    用，已不具刑法重要性，為免執行之困難，故依刑法第38條
    之2第2項規定不予宣告沒收。復敘明刑法沒收規定修法後，
    就數罪併罰案件多數沒收之情形，主文於定應執行刑後，可
    毋庸書寫合併沒收之諭知，宜由檢察官依修正後刑法第40條
    之2第1項併執行沒收即可（參本院暨所屬法院105年法律座
    談會刑事類提案第10號結論）等，均已詳敘所憑證據與認定
    之理由。被告上訴意旨略以：伊於偵審中就其犯行均已坦承
    不諱，原審量刑過重云云，並未具體指摘原判決之認事用法
    或量刑有何不當或違法。
三、綜上所述，被告上訴並未舉出該案相關之具體事由足為其上
    訴理由之所憑，揆諸前開說明，其上訴為不合法律上之程式
    ，應予駁回，並不經言詞辯論為之。
據上論斷，應依刑事訴訟法第367條前段、第372條，判決如主文
。
中　　華　　民　　國　　109 　年　　8 　　月　　24　　日
                  刑事第二十庭  審判長法　官  王復生
                                      法　官  遲中慧
                                      法　官  陳春秋
以上正本證明與原本無異。
原判決附表編號二部分，如不服本判決，應於收受送達後20日內
向本院提出上訴書狀，其未敘述上訴之理由者並得於提起上訴後
20日內向本院補提理由書（均須按他造當事人之人數附繕本）切
勿逕送上級法院」。
其餘部分不得上訴。
                                      書記官  周彧亘
中　　華　　民　　國　　109 　年　　8 　　月　　26　　日
附錄本案論罪科刑法條全文：
中華民國刑法第320條
意圖為自己或第三人不法之所有，而竊取他人之動產者，為竊盜
罪，處5年以下有期徒刑、拘役或50萬元以下罰金。
意圖為自己或第三人不法之利益，而竊佔他人之不動產者，依前
項之規定處斷。
前二項之未遂犯罰之。
中華民國刑法第210條
偽造、變造私文書，足以生損害於公眾或他人者，處5年以下有
期徒刑。
中華民國刑法第216條
行使第210條至第215條之文書者，依偽造、變造文書或登載不實
事項或使登載不實事項之規定處斷。
中華民國刑法第339條
意圖為自己或第三人不法之所有，以詐術使人將本人或第三人之
物交付者，處5年以下有期徒刑、拘役或科或併科50萬元以下罰
金。
以前項方法得財產上不法之利益或使第三人得之者，亦同。
前二項之未遂犯罰之。
原判決附表：
編號 犯罪事實 宣告刑及沒收 一 事實欄一㈠ 乙○犯竊盜罪，處拘役貳拾日，如易科罰金，以新臺幣壹仟元折算壹日。未扣案之犯罪所得藍色皮夾壹個、現金新臺幣參佰元均沒收，於全部或一部不能沒收或不宜執行沒收時，追徵其價額。 二 事實欄一㈡ 乙○犯行使偽造私文書罪，處有期徒刑伍月，如易科罰金，以新臺幣壹仟元折算壹日。未扣案之犯罪所得新臺幣貳萬壹仟肆佰肆拾元沒收，於全部或一部不能沒收或不宜執行沒收時，追徵其價額。偽造之「誌」署押參枚均沒收。 三 事實欄一㈢ 乙○犯竊盜罪，處拘役貳拾日，如易科罰金，以新臺幣壹仟元折算壹日。未扣案之犯罪所得現金新臺幣貳佰元沒收，於全部或一部不能沒收或不宜執行沒收時，追徵其價額。 四 事實欄一㈣ 乙○犯詐欺取財罪，處有期徒刑伍月，如易科罰金，以新臺幣壹仟元折算壹日。未扣案之犯罪所得新臺幣貳萬陸仟肆佰元沒收，於全部或一部不能沒收或不宜執行沒收時，追徵其價額。